【裁判字號】    92,訴,141
【裁判日期】    920523
【裁判案由】    強盜
【裁判全文】
臺灣桃園地方法院刑事判決                          九十二年度訴字第一四一號
    公  訴  人  臺灣桃園地方法院檢察署檢察官
    被      告  丙○○
                戊○○
    共      同
    指定辯護人  本院公設辯護人丁○○
右列被告因強盜案件，經檢察官提起公訴（九十一年度偵字第二二０五六號、第二二
五五六號），本院判決如左：
    主      文
丙○○、戊○○共同以恐嚇得財產上不法之利益，各處有期徒刑陸月，如易科罰金均
以佰元折算壹日。
    事      實
一、戊○○、丙○○、湯政龍（現役軍人，業經檢察官為不起訴處分並移送軍法機關
    辦理）三人於民國九十一年十月六日上午九時十分許，在桃園縣中壢市○○○街
    三三之一號「ＥＱ網路店」內上網把玩網路遊戲「天堂」，適遇隔桌之客人乙○○亦經由同一伺服器把玩該遊戲，因見其所有之遊戲道具較佳，取之可提昇本身
    之等級，竟基於意圖為自己不法利益之犯意連絡，戊○○先以椅子撞開乙○○，
    丙○○旋自背後壓住李某之肩膀，施此強暴手段控制之惟尚未達致其不能抗拒之
    程度，此際，戊○○隨操縱乙○○原使用之電腦，將李某在該遊戲中所擁有之「
    勇敢藥水一個、自我加速藥水二個、紅騎士之劍一個、保護著斗蓬一個、騎士面
    甲一個、妖魔戰士護身符一個、Ｔ恤一個、鋼鐵長靴二個、精靈鏈甲一個、精靈
    盾牌一個、鋼鐵手套一個、小型靈魂腰帶一個、對盔甲施法的卷軸二個、魔法書
    四個、瑟魯基之劍一個、高品質藍寶石三十個、鑽石十一個、金幣一百二十八萬
    八千四百十五個，總值金幣二千萬左右，約折合新台幣（下同）二萬五千元」之
    道具分別「丟下」或「領出並交換」之後，再由湯政龍操縱另一台電腦經由其帳
    戶「隱斗哥」加以「撿取」或「接收」。得手後，三人即分騎機車離去。嗣警方
    接獲乙○○之報案，遂循線於九十一年十二月三日凌晨零時三十分許，在桃園縣
    中壢市○○路十三巷十五號逮獲戊○○，是日上午九時四十五分許，丙○○則經
    警通知到案。
二、案經桃園縣警察局中壢分局報請台灣桃園地方法院檢察署檢察官偵查起訴。
    理      由
一、右揭犯罪事實，業據被告戊○○、丙○○於警訊、偵查及本院調查、審理時，坦
    承不諱，互核相符，並經被害人乙○○於警訊、偵查及本院調查時，證人即「Ｅ
    Ｑ網路店」負責人甲○○於警訊，各指述及證述甚詳，且有「天堂」網路遊戲提
    供業者即「遊戲橘子數位科技股份有限公司」出具之帳號證明書及道具轉移紀錄
    各一份在卷可按，綜此，是見被告二人果有前開犯行無疑。次查，被害人乙○○
    於本院調查時指稱：我本來在電腦前玩遊戲，就有一個人過來從我的背後壓住我
    的肩膀讓我無法起身，但並沒有將我的臉壓在電腦桌上，他也沒有打我，我被壓
    時雙手還能動所以我有反抗，我與另外一個在操縱我電腦的人搶滑鼠：：：（當
    你在跟那個人搶滑鼠時，壓你的人有無其他動作？）沒有，他只有：：：壓著我
    的右肩，並沒有其他動作，是操縱我電腦的那個人把我的手撥開：：：（轉換裝
    備的時間要多久？）二分鐘左右，這段時間我有試著搶滑鼠，因為他手控制滑鼠
    我沒有辦法將他的手撥開：：：（在整個過程中壓你的那個人除了持續壓你之外
    ，眼見你跟搶滑鼠那個人搶滑鼠，他有無其他動作？）他好像比較用力的壓：：
    ：（有沒有控制你的雙手？）沒有，另外搶滑鼠那個人他是把我的手撥開，並沒
    有控制我的手等語（見本院九十二年三月二十八日訊問筆錄），其述明僅遭人壓
    住肩膀乙節，核與丙○○供承之情相符，堪認屬實，因之，乙○○於警訊、偵查
    中指稱亦有遭人壓住頸部云云，顯為誇渲之虛詞，其於警、偵訊之此部分所陳自
    非可採，再者，李某於警訊、偵查中，胥未指稱其雙手有遭人抓住之情事，於本
    院調查時則更述明「沒有（控制我的雙手）」等語，業如前述，從而亦難佐認丙○○有為此舉之情，職是，陳某既未曾對乙○○狠毆痛擊，亦未將其臉部強壓緊
    抵在電腦桌上使之動彈不得，雖係壓住肩膀，然李某之雙手既未受控制而仍可活
    動自如，當猶存有反抗之空間及餘地，不寧唯是，事發地係在「網咖」此一公共
    場所之內，復為營業期間，必有其他客人在場，至少，負責人甲○○當時亦在店
    內並目睹全盤過程，是以乙○○若係利用呼救求援之法加以抗拒，一旁顯有他人
    可就近伸出援手，凡此諸情，在在具徵被告等人所施用之強暴手段在客觀上顯尚
    未達於使乙○○不能抗拒之程度，狀極灼然。公訴人認已使李某不能抗拒云云，
    顯有誤會，應予敘明。綜述，本件事證已明，被告二人犯行洵堪認定，應依法論
    科。
二、按刑法上恐嚇取財罪之「恐嚇」，固係指以危害通知他人，使該人主觀上生畏怖
    心之行為，然此危害之通知，並非僅限於將來，其於現時以危害相加者，亦應包
    括在內。因是，恐嚇之手段，並無限制，以言語、文字為之者無論矣，即使出之
    以強暴、脅迫，倘被害人尚有相當之意思自由，而在社會一般通念上，猶未達於
    不能抗拒之程度者，仍屬本罪所謂「恐嚇」之範疇。故其與強盜之區別，端在所
    為之強暴、脅迫，其於社會一般通念上，是否足以抑制被害人之意思自由至不能
    抗拒，以為財物之交付為斷，倘其尚未達到此一程度，雖係意圖為自己不法之所
    有而出之以強暴、脅迫，亦僅應成立恐嚇取財罪（最高法院八十一年度台上字第
    八六七號判決意旨參照），再者，網路遊戲「天堂」之道具，固可為交易標的而
    具有一定之價值，惟其僅係儲存於業者所提供伺服器內之電磁紀錄，並非具體有
    形之物，且刑法「恐嚇及擄人勒贖罪」章，復未準用同法第三百二十三條「電磁
    紀錄以動產論」之規定，因之，於本章所列之各罪，該網路遊戲道具核屬利益之
    性質，是以被告丙○○、戊○○二人施用強暴手段惟客觀上未達使被害人乙○○
    不能抗拒之程度而取走李某之網路遊戲道具此一利益，係犯刑法第三百四十六條
    第二項、第一項之以恐嚇得財產上不法之利益罪。公訴人因誤認被害人已不能抗
    拒，指被告二人係犯刑法第三百三十條第一項之加重強盜罪，稍有未洽，起訴法
    條應予變更。就前述犯行，被告二人與湯政龍間，有犯意連絡及行為分擔，為共
    同正犯。爰審酌渠二人犯罪動機、目的、手段、取得不法利益之價額、犯行所生
    危害，事後已與被害人和解並賠償二萬八千元，此據乙○○於警訊及偵查中述明
    （見偵字第二二０五六號卷第十五頁、第四七頁反面）暨被告二人犯後態度等情
    狀，各量處如主文所示之刑，並諭知易科罰金之折算標準。
據上論斷，應依刑事訴訟法第二百九十九條第一項前段、第三百條，刑法第二十八條
、第三百四十六條第一項、第二項、第四十一條第一項前段，罰金罰鍰提高標準條例
第一條前段、第二條，判決如主文。
本案經檢察官古慧珍到庭執行職務。
中      華      民      國    九十二    年      五      月    二十三    日
                              臺灣桃園地方法院刑事第三庭
                                  法  官  蔡榮澤
右正本證明與原本無異。
如不服本判決，應於判決送達後十日內向本院提出上訴狀( 應附繕本 )。
                                  書記官  何慧娟
中      華      民      國    九十二   年       五    月    二十六    日
附本件論罪科刑依據之法條：
刑法第三百四十六條
意圖為自己或第三人不法之所有，以恐嚇使人將本人或第三人之物交付者，處六月以
上五年以下有期徒刑，得併科一千元以下罰金。
以前項方法得財產上不法之利益，或使第三人得之者，亦同。
前二項之未遂犯罰之。


司法院資訊處製作；財團法人民間司法改革基金會備份。
